【裁判字號】    95,訴,468
【裁判日期】    950727
【裁判案由】    強盜等
【裁判全文】
臺灣新竹地方法院刑事判決               95年度訴字第468號
公  訴  人  臺灣新竹地方法院檢察署檢察官
被      告  丙○○
指定辯護人  本院公設辯護人甲○○
上列被告因強盜等案件，經檢察官提起公訴（95年度偵字第3177
號），本院判決如下：
    主  文
丙○○意圖為自己不法之所有，以強暴致使不能抗拒，而取他人
之物，累犯，處有期徒刑柒年。
    事  實
一、丙○○前於民國90年間，因違反毒品危害防制條例案件，於
    91年1月7日經本院以90年度訴592號判處應執行有期徒刑1年
    4月確定，於93年1月20日縮短刑期假釋出監，而於93年8月
    1日假釋中付保護管束期滿執行完畢。竟意圖為自己不法所
    有，先於95年5月29日0時10分許，在新竹市○區○○路與民
    族路口OK便利商店前，因見乙○○所有車號HKV－546號重型
    機車停於該處，機車鑰匙未取走而仍發動中，旋即竊取該輛
    機車得手，以之為其強盜犯罪所用交通工具，準備在新竹市
    區內尾隨深夜獨行婦女行搶。嗣同日凌晨1時許，於新竹市
    ○○街接近德成街附近發現丁○○1人騎乘機車經過，即予
    尾隨，嗣於同日凌晨1時許45分許，在新竹市○區○○街30
    號前，接續以其所騎乘之上揭偷來之機車2次衝撞丁○○所
    騎乘之車號LUR－448號重型機車，俟丁○○因受撞擊停車後
    ，隨即上前出手抓住丁○○衣領，將丁○○推開且手握丁○○所騎乘機車之把手，而致使丁○○不能抗拒，離開機車，
    斯時，丙○○即將車號HKV－546號重型機車留置原處，強行
    將丁○○所有之機車駛離現場，並將丁○○置於機車置物箱
    內之摩托羅拉牌V303型行動電話機及新臺幣約7、8萬元現金
    留供己用，並將信用卡、提款卡、國民身分證、存摺等物，
    丟棄於新竹市北區溪洲橋下，另將車號LUR－448號重型機車
    ，棄置在新竹市○區○○路600巷26弄10號旁，嗣經警依據
    上開強盜犯罪現場所遺留之機車，循線查知丙○○涉及上開
    竊盜及強盜案件，並於翌日（30日）下午8時40分許，在新
    竹市○○區○○路4段302號碧雲天汽車旅館B02號房內，將
    丙○○逮捕到案，並起獲丁○○所有之行動電話機，另據丙○○供述及帶同員警尋獲車號LUR－448號重型機車，始悉上
    情。
二、案經新竹市警察局第一分局報請臺灣新竹地方法院檢察署檢
    察官偵查起訴。
    理  由
一、訊據被告丙○○固坦承有於上揭時、地竊取被害人乙○○所
    有車號HKV－546號機車，並有騎車號HKV－546號機車於上揭
    時、地與被害人丁○○所騎乘之車牌號碼LUR－448號發生碰
    撞後，並將車號LUR－448機車騎走，而將置於車號LUR－448
    機車置物箱內之摩托羅拉牌V303型行動電話機及新臺幣約7
    、8萬元現金留供己用，並將信用卡、提款卡、國民身分證
    、存摺等物，丟棄於新竹市北區溪洲橋下等情，惟矢口否認
    有何強盜犯行，辯稱：當天經過上揭新竹市○區○○街30號
    前，因不小心與被害人丁○○所騎乘之機車發生撞擊，只有
    撞擊1次且因撞擊後，先前所騎乘之贓車無法發動，而又係
    騎贓車肇事，故將被害人丁○○所騎乘之機車騎走等語。指
    定辯護人則以：被告所騎乘之機車於撞擊受損後，無法順利
    發動，急欲離去始騎被害人丁○○之機車，原並無強盜之故
    意。且衡量當時之狀況被告應係利用被害人不及防備下搶取
    騎機車，係利用被害人不及抗拒奪取財物，尚未達到致使不
    能抗拒之程度，應論以搶奪罪等語。惟查：
  (一)被告丙○○有於上揭時、地竊取被害人乙○○所有車號HKV
    －546號機車之事實，業經被害人乙○○於偵查中就失竊情
    節指述明確，核與被告丙○○於警詢中供述竊車之經過相符
    ，復有車輛竊盜、車牌失竊資料各別查詢報表、新竹市警察
    局車輛尋獲電腦輸入單、被害人乙○○之贓物認領保管單、
    各1紙以、起獲後車牌號碼HKV－546號機車之照片3張及車牌
    號碼HKV－546號機車於95年5月29日遺留在新竹市○○街30
    號前之照片4張附於偵查卷中可按，被告丙○○竊取被害人
    乙○○所有車號HKV－546號機車之犯行明確，堪以認定。
  (二)證人即被害人丁○○於本院審理時證稱：「（問：95年5月
    29日凌晨1時45分發生何事？）我被撞被搶。（問：請說明
    當時被撞情形。我轉進小巷子之後，他（被告）從背後撞我
    ，我平常車速不快，他第一次撞我不是很快，第二次比較快
    ，被告總共撞我二次，第二次也是從後面撞我，第一次撞我
    我沒有倒地。（問：為何發生第二次撞擊？）他第一次撞我
    之後，有跟我說對不起，之後再催油門，再撞我一次，他是
    跟進小巷子來撞我。（問：第一次與第二次被撞時，你是騎
    機車前進？）是。（問：第二次被撞之後，你有無跌倒？）
    我沒有跌倒，我和他（被告）都催油門，前面有一台轎車擋
    住，我緊急煞車，被告沒有煞車就撞上去，所以被告才跌倒
    。（問：被告跌倒以後說什麼？）我當時穿雨衣，被告來抓
    我的領口，說「給我給我」，當時我脖子上有戴項鍊，雖然
    當時穿著雨衣，但看得到項鍊，我不確定他是否要搶我的項
    鍊。（問：你確定他有說「給我給我」？）有。（問：之後
    ？）我沒有倒地，還坐在車上，他抓住我的脖子，我撥開他
    的手，我的項鍊沒有被搶走。（問：項鍊款式？）金項鍊。
    （問：你撥開被告的手後，他的動作為何？）他把我從機車
    上推下來，把我的車騎走。」等語核與證人丁○○先前於警
    詢及檢察官偵查中所證述之情節大致相符，復參以於案發後
    ，警方到現場所拍攝之照片（95年偵字第3177號卷第30頁）
    以觀，車號HKV－546號車，確實傾倒在案發現場，且證人丁○○於案發當時放置於車號LUR－448號機車置物箱內之行動
    電話確於警查獲被告時起獲，且車號LUR－448號機車亦經被
    告帶同員警起獲等情，亦有新竹市警察局第一分局搜索、扣
    押筆錄、扣押筆錄各1件、扣押物品目錄表2紙以及查獲現場
    照片10張附於偵查卷中可按，且證人丁○○於案發後至新竹
    市警查局第一分局西門派出所報案等情，有新竹市警察局受
    理各類案件紀錄表及受理刑事案件報案三聯單及車號LUR－
    448 號機車之車輛竊盜、車牌失竊資料各別查詢報表各1紙
    附於上揭偵查卷中。復以證人丁○○與被告於案發前並無關
    連，證人實無必要冒刑法偽證罪之風險而為不實之證述，且
    證人前後證述大致相符，復與現存之上揭各項稽證相符，是
    證人丁○○所言足堪採信。而被告所辯其僅與證人丁○○所
    騎乘之機車發生1次碰撞云云，顯不足採信。
  (三)又證人丁○○於本院審理時證述：「（問：被告撞車倒地之
    後，有無牽起自己的機車？）沒有，他爬起來之後直接走過
    來。」、「（問：被告自己的機車摔得很遠嗎？）答：沒有
    ，被告撞到轎車之後就側倒，沒有滑行，警察去牽的時候，
    沒有辦法牽。（問：他的機車倒地之後就直接過來找你？）
    是。（問：後來你有無看到他扶他自己的機車？）沒有。」
    等語明確，核與證人丁○○於檢察官偵查中所證述：「（問
    ：歹徒要離開現場時，有無試著發動他的車子？）沒有。直
    接搶我的車子離開。」相符，且車牌號碼HKV－546號機車經
    被害人乙○○領回後，並無損壞情形，只是較不好啟動，通
    常要按電門2至3次才可啟動等情，亦經被害人乙○○於偵查
    中證述明確。是被告所辯所騎乘之贓車無法發動，故將被害
    人丁○○之車牌號碼LUR－448號機車騎走，顯然不足採信。
  (四)又證人丁○○於本院審理時證稱：「在西門街便利商店門口
    時有看到被告騎著機車停在那裡，我不以為意就轉進巷口，
    再轉第二個巷子時，被告才從後面撞我。」、「第一次撞我
    之後，他向我道歉，我轉頭看一下，聽到他加油的聲音，我
    就加油往前騎，他有再撞我一下，但我沒有倒。」等語明確
    。而被告對於為何會在案發之新竹市○○街附近出現，於本
    院審理時供述：「（問：當天騎車要去哪裡？）西大路北大
    路口，我女朋友住那裡。（問：在民族路自由路口偷車，為
    何不直接走北大路到西大路？）我不知道要如何回答。（問
    ：為何走到德成街？）沈默未答。（問：德成街不是你從民
    族路自由路口回北大路西大路必經的地點，為何經過德成街
    ？）我騎贓車怕被看見，我一直騎，沒有想說要往哪裡騎。
    （問：為何跟著被害人的車？）我沒有跟她的車。（問：據
    被害人所述，事發地點不是在大馬路，是在進巷子後再轉二
    個彎，為何你跟著她？）我不是跟著她。（問：如果不是跟
    著被害人，你為何進巷子裡？）我不知道被害人是誰，我沒
    有要跟她，不小心撞到她。」等語，是被告對於95年5月29
    日0時10分許，在新竹市○區○○路與民族路口OK便利商店
    前竊取，車號HKV－546號重型機車後，為何會於同日1時45
    分許當日案發地點出現之原因，先供稱係要回到位於新竹市
    ○○路與北大路口，惟被告竊取車號HKV－546號重型機車地
    點之新竹市○○路與民族路口係位於新竹市○○路與北大路
    口之東北方，而被告撞到證人丁○○所騎乘機車地點之新竹
    市○○街係位在新竹市○○路、北大路口之南面，所以如果
    被告要自新竹市○○路與民族路口回到新竹市○○路、北大
    路口，依相關地理為之判斷，正常情形下無需要經過新竹市
    ○○街。雖被告又改口辯稱係因騎贓車怕被看見，我一直騎
    ，沒有想說要往哪裡騎等語，惟如被告係因騎贓車而怕為人
    發現，則豈會漫無目的到處逛，否則不是更容易為警所發現
    ？復參以證人丁○○上揭證述其於轉入案發地點前附近之西
    門街時，已經發現被告停車在西門街上，待其轉二次彎進入
    德成街後，被告始以其所騎之機車撞擊證人丁○○所騎乘之
    機車，且撞擊於證人丁○○所騎乘之機車後再行尾隨加速再
    撞1次等情，顯然被告係於竊得車號HKV－546號重型機車後
    ，即於案發現場附近尋找作案目標，而發現證人後再尾隨進
    入後再企圖以假車禍之方式，強盜證人之財物，否則豈會剛
    好騎車經過案發地點？又豈會於撞擊證人所騎機車第2次？
    復以被告於警詢中供述：「當時是下雨天，我騎HKV－546號
    重機車在案發地點附近看到對方一個人騎車經過，我就騎車
    從他後方撞他，雙方都跌倒，我就爬起來跑到對方那裡，把
    對方摩托車騎走，是我一個人做的沒有其他人」等語，亦已
    坦承係於案發地點前發現證人一個人騎車經過等情明確，縱
    上所述，被告顯然係蓄意利用凌晨夜間、天色昏暗、天氣下
    雨而見證人丁○○1人單獨騎乘機車之機會，待證人騎機車
    轉入小巷後，再以所騎乘贓車撞擊證人丁○○所騎乘之機車
    後，企圖以假車禍之方式，再將證人所騎乘之機車等財物強
    盜得手等情堪以認定。是被告所辯，係不小心撞到證人所騎
    乘之機車云云，顯係臨訟卸責之詞，不足採信。另證人丁○○於本院審理時證稱：我當時穿雨衣，被告來抓我的領口，
    說「給我給我」，當時我脖子上有戴項鍊，雖然當時穿著雨
    衣，但看得到項鍊，我不確定他是否要搶我的項鍊等語，惟
    以證人上揭證述，只可確定被告確有抓住證人領口之動作，
    而被告並無拉扯證人脖子上項鍊之動作，參以當天證人係身
    著雨衣且凌晨1時許之天色昏暗，再加以被告與證人近距離
    接觸之時間甚短，被告應有相當大之可能未見到證人丁○○
    脖子上所戴之項鍊，是尚難以被告未將證人丁○○脖子上所
    戴之項鍊一併搶走，而據以認定被告並無強盜之故意。
  (五)綜上所述，本件事證明確，被告上揭所辯均無值採信，犯行
    堪以認定。
二、按強盜罪所施用之強暴、脅迫手段，祇須足以壓抑被害人之
    抗拒，使其喪失意思自由為已足，縱令被害人實際無抗拒行
    為，仍於強盜罪之成立，不生影響。次按搶奪與強盜雖同具
    不法得財之意思，然搶奪僅係乘人不備公然掠取，若施用強
    暴脅迫或他法使被害人身體上或精神上處於不能抗拒之狀態
    ，而取其財物或令其交付者，則為強盜。最高法院30年上字
    第3023號判例及85年度臺上字4634號判決意旨參照。查被告
    係接續以其所騎乘偷來之機車2次衝撞丁○○所騎乘之車號
    LUR－448號重型機車後，俟丁○○因受撞擊停車後，上前出
    手抓住丁○○衣領，將丁○○推開且手握丁○○所騎乘機車
    之把手，而致使丁○○不能抗拒，而離開機車等情，已如上
    述，則被告突以機車接續2次撞擊至被害人所騎乘之機車，
    待被害人停車後再迅速走近被害人，以其手抓住被害人之衣
    領，並用手將被害人推開而手握被害人所騎乘機車之握把，
    且被告並向被害人說給我、給我等語，則此一過程顯然發生
    突然，且被害人係一柔弱女子，而以案發當日係於夜間凌晨
    ，天色昏暗，天又下雨，於被告接續撞擊其機車下，其心裡
    之畏懼可以想像，而被告此時再以強暴之手段將被還害人推
    開並手握被害人所騎機車握把，剎時已足以壓制被害人之抗
    拒甚明。是核被告所為係犯刑法第320條第1項竊盜罪及刑法
    第328條第1項強盜罪。又依刑法施行法第1條之1規定：「中
    華民國九十四年一月七日刑法修正施行後，刑法分則編所定
    罰金之貨幣單位為新臺幣。九十四年一月七日刑法修正時，
    刑法分則編未修正之條文定有罰金者，自九十四年一月七日
    刑法修正施行後，就其所定數額提高為三十倍。但七十二年
    六月二十六日至九十四年一月七日新增或修正之條文，就其
    所定數額提高為三倍」。又94年1月7日修正公布之刑法，自
    95年7月1日施行，刑法施行法第10條之1，亦有明文。另於
    94年1月7日刑法修正施行前，罰金罰鍰提高標準條例第1條
    規定：「依法律應處罰金、罰鍰者，就其原定數額得提高為
    二倍至十倍。但法律已依一定比率規定罰金或罰鍰之數額或
    倍數者，依其規定。」。查本件被告係於95年5月29日犯刑
    法第320條第1項之罪，該罪有罰金刑之處罰，且自24 年7月
    1日施行後即未再修正，如裁判時依增訂刑法施行法第1之1
    條之規定，其罰金以新台幣為單位，數額應提高30倍。此與
    被告行為時修正前之罰金以銀元為單位，適用罰金罰鍰提高
    標準條例之結果應提高10倍者，對被告而言，並無不利，因
    新臺幣與銀元之比例為1比3，換算結果，亦為30倍，自不生
    新舊法比較之問題，依修正後刑法第2條第1項前段之規定，
    自應適用被告行為時之修正前之規定。又被告行為後，刑法
    第55條關於牽連犯之規定，於94年1月7日修正公布刪除，並
    於95年7月1日施行，則被告之犯行，因行為後新法業已刪除
    牽連犯之規定，此刪除雖非犯罪構成要件之變更，但顯已影
    響行為人刑罰之法律效果，自屬法律有變更，依新法第2條
    第1項規定，比較新、舊法結果，仍應適用較有利於被告之
    行為時法律即舊法論以牽連犯（最高法院95年第8次刑事庭
    會議決議意旨參照）。是被告所犯上揭竊盜罪與強盜罪，有
    方法目的之牽連關係，應從較重之強盜罪處斷。又被告有如
    事實欄所述之前科執行情形，有臺灣高等法院被告前案紀錄
    表可稽，其於前案有期徒刑執行完畢後，5年內再故意犯
    本件有期徒刑之罪，不論依修正前之刑法第47條，或修正後
    之刑法第47條第1項之規定，均構成累犯，對被告而言並無
    有利或不利之情形，應逕依修正前之刑法第47條，論以累犯
    ，並加重其刑。爰審酌被告已有數次毒品前科素行不良，此
    有臺灣高等法院被告前案紀錄表1紙在卷可按，且被告正值
    壯年竟不思以己力賺取財物，而以騎乘贓車，尾隨夜歸婦女
    ，以製造假車禍之方式製造機會強盜財物，惡性重大，對社
    會治安造成重大危害，且犯後猶飾詞避重就輕，顯無反省悔
    過之意，並被告犯罪所得之財物等一切情狀，量處如主文所
    示之刑。
三、據上論斷，應依刑事訴訟法第299條第1項前段，刑法第2條
    第1項、刑法第328條第1項、修正前刑法第320條第1項、修
    正前刑法第55條、修正前刑法第47條，罰金罰鍰提高標準條
    例第1條，判決如主文。
本案經檢察官邱巧寧到庭執行職務。
中    華    民    國    95    年    7     月    27    日
                  刑事第二庭  審判長法    官  王銘勇
                                    法    官  鄭子俊
                                    法    官  方鴻愷
以上正本證明與原本無異。
如不服本判決，應於判決送達後10日內向本院提出上訴狀 (應附
本 )，上訴於臺灣高等法院。
中    華    民    國    95    年    7     月    27    日
                                    書 記 官  吳美雲
附錄本案論罪科刑法條全文：
中華民國刑法第320條
意圖為自己或第三人不法之所有，而竊取他人之動產者，為竊盜
罪，處5年以下有期徒刑、拘役或5百元以下罰金。
意圖為自己或第三人不法之利益，而竊佔他人之不動產者，依前
項之規定處斷。
前二項之未遂犯罰之。
中華民國刑法第328條
意圖為自己或第三人不法之所有，以強暴、脅迫、藥劑、催眠術
或他法，至使不能抗拒，而取他人之物或使其交付者，為強盜罪
，處5年以上有期徒刑。
以前項方法得財產上不法之利益或使第三人得之者，亦同。
犯強盜罪因而致人於死者，處死刑、無期徒刑或10年以上有期徒
刑；致重傷者，處無期徒刑或7年以上有期徒刑。
第1項及第2項之未遂犯罰之。
預備犯強盜罪者，處1年以下有期徒刑、拘役或3千元以下罰金。


司法院資訊處製作；財團法人民間司法改革基金會備份。
